臺灣高等法院臺南分院刑事判決
110年度上更一字第36號
上  訴  人  
即  被  告  王偉士




                    (現於法務部○○○○○○○○○○○執                       行中)
選任辯護人  張淑琪律師
上列上訴人因毒品危害防制條例案件，不服臺灣雲林地方法院10
8年度訴字第9號中華民國108年11月15日第一審判決（起訴案號
：臺灣雲林地方檢察署107年度偵字第3332號），提起上訴，經
判決後，最高法院第一次發回更審，本院判決如下：
    主  文
原判決撤銷。
甲○○意圖販賣而持有第一級毒品，累犯，處有期徒刑拾壹年，扣
案如附表編號1、2所示之物均沒收銷燬之；扣案如附表編號3、6
②所示之物均沒收之。
    事  實
一、甲○○前因持有第三級毒品純質淨重20公克以上案件，經臺灣
    屏東地方法院以104年度審易字第65號判決判處有期徒刑4月
    確定，並於民國104年10月8日易科罰金執行完畢。明知海洛
    因為毒品危害防制條例第2條第2項第1款所列管之第一級毒
    品，甲氧基甲基安非他命（Methoxymethamphetamine、MMA
    ）為毒品危害防制條例第2條第2項第2款所列管之第二級毒
    品，氯乙基卡西酮（Chloroethcathinone、CEC）、3,4-亞
    甲基雙氧苯基二甲胺丁酮（Dibutyione、bk-DMBDB）、甲苯
    基乙基胺戊酮（Methyl-α-ethylamino-pentiophenone、MEA
    PP）、3,4-亞甲基雙氧苯基乙基胺戊酮（N-Ethylpentylone
    ）、愷他命(Ketamine，俗稱K他命)則為毒品危害防制條例
    第2條第2項第3款所列管之第三級毒品，第一、二級毒品部
    分不得持有、第三級毒品不得非法持有純質淨重5公克以上
    ，且均不得販賣。竟基於意圖販賣而持有第一級、第二級、
    第三級毒品之犯意，於107年5月14日下午5、6時許，在雲林
    縣○○市○○路000巷00○0號「○○汽車旅館」(以下稱「○○汽車旅
    館」)外，以新臺幣(下同)28萬元，向真實姓名年籍不詳、
    綽號「宗龍」之成年人(以下稱「宗龍」)，購入如附表編號
    1、2所示之第一級毒品海洛因及混合第二級毒品甲氧基甲基
    安非他命、第三級毒品氯乙基卡西酮、3,4-亞甲基雙氧苯基
    二甲胺丁酮、甲苯基乙基胺戊酮、3,4-亞甲基雙氧苯基乙基
    胺戊酮之咖啡包與數量不詳之第三級毒品愷他命，打算售出
    後賺取3萬元利潤，擬伺機販售不特定人以牟利而持有之，
    其間甲○○曾數次取出上揭所購買之小部分愷他命施用。惟其
    尚未著手販賣，隨即於107年5月17日下午3時許，為警持臺
    灣雲林地方法院所核發之搜索票，在「○○汽車旅館」000室
    其當時居處內，扣得如附表所示之物，查悉上情。
二、案經雲林縣警察局刑事警察大隊報請臺灣雲林地方檢察署檢
    察官指揮後偵查起訴。 
    理  由
一、上訴審理範圍：
    原審即臺灣雲林地方法院將本案即原審108年度訴字第9號販
    賣第一級毒品未遂案件，與被告甲○○另案所犯原審107年度
    易字第1097號施用第二級毒品案件，予以合併審理判決後，
    被告僅就其中販賣第一級毒品未遂案件部分（即原審108年
    度訴字第9號案件原判決事實一）提起上訴，至於另案施用
    第二級毒品案件部分（即原審107年度易字第1097號案件原
    判決事實二），業經被告於本院前審109年2月19日準備程序
    時，當庭具狀撤回上訴而告確定，有被告撤回上訴狀在卷可
    憑（見本院109年度上訴字第55號卷－以下稱本院前審卷－第1
    25頁）。是本案審理範圍僅原審108年度訴字第9號販賣第一
    級毒品未遂案件部分（原判決事實一），合先敘明。
二、證據能力：
    按被告以外之人於審判外之陳述，雖不符刑事訴訟法第159
    條之1至第159條之4規定得為證據之情形，而經當事人於審
    判程序同意作為證據，法院審酌該言詞陳述或書面陳述作成
    時之情況，認為適當者，亦得為證據，刑事訴訟法第159條
    之5第1項定有明文。又刑事訴訟法第159條之5立法意旨，在
    於確認當事人對於傳聞證據有處分權，得放棄反對詰問權，
    同意或擬制同意傳聞證據可作為證據，屬於證據傳聞性之解
    除行為，如法院認為適當，不論該傳聞證據是否具備刑事訴
    訟法第159條之1至第159條之4所定情形，均容許作為證據，
    不以未具備刑事訴訟法第159條之1至第159條之4所定情形為
    前提。查本判決所引用之下列供述證據暨其他書證、物證，
    檢察官、被告及其辯護人於本院準備程序、審理時，均同意
    作為本案證據（見本院卷第139至142頁、第183頁），且於
    本院逐一提示後，迄於言詞辯論終結前亦未聲明異議，本院
    審酌上開證據資料製作時之情況，尚無違法不當及證明力明
    顯過低之瑕疵，認以之作為證據應屬適當，而有證據能力。
三、認定犯罪事實所憑之證據及理由:
㈠、上揭被告於107年5月14日下午5、6時許，自「宗龍」處取得
    附表編號1至3所示毒品，並取出附表編號3所示若干愷他命
    施用後，為警於同月17日下午3時許，持原審法院核發之搜
    索票，搜索其當時投宿之「○○汽車旅館」000室，扣得附表
    所示之物等情，業據被告於警詢、偵訊、原審及本院前審審
    理、本院準備程序時坦承不諱(見0000000000號警卷－以下稱
    警卷－第4頁、第8至11頁；偵卷第16至17頁；原審卷第145至
    148頁、第214至215頁、第259頁、第264至268頁、第271至2
    72頁、第275頁、第283頁、第286頁；本院前審卷第111至11
    2頁、第114頁、第150頁、第159至160頁；本院卷第135至13
    8頁)，繼之於本院審理時坦承意圖販賣而持有附表編號1至3
    所示毒品等情不諱(見本院卷第183頁、第194至196頁)，並
    據證人林紀璇於警詢、偵訊時證述扣案附表所示物品均為被
    告所有，而於「○○汽車旅館」內遭查獲之事實在卷可稽(見
    警卷第18至20頁；他卷第23至23頁背面)，復有原審法院核
    發之107年度聲搜字第291號搜索票、雲林縣警察局107年5月
    17日搜索扣押筆錄、扣押物品目錄表、現場照片、尿液代號
    與真實姓名對照認證單、代號與真實姓名對照表、法務部調
    查局107年7月5日調科壹字第10700223830號鑑定書、法務部
    調查局濫用藥物實驗室107年6月25日調科壹字第1072301573
    0號鑑定書、內政部警政署刑事警察局107年11月15日刑鑑字
    第1078006209號鑑定書等存卷可參(見警卷第21頁、第23至2
    9頁、第37頁、第39至45頁；偵卷第47頁、第75頁、第85至8
    6頁)。被告於本院審理時之自白，核與卷內其他客觀事證相
    符，堪以採信。
㈡、按行為人意圖營利而購入毒品，其主觀上雖認知係為銷售營
    利，客觀上並有購入毒品之行為，惟仍須對外銷售，始為販
    賣行為之具體實現。此之對外銷售，自買賣毒品之二面關係
    以觀，固須藉由如通訊設備或親洽面談與買方聯繫交易，方
    能供買方看貨或與之議價，以實現對特定或可得特定之買方
    銷售；至於對不特定人或特定多數人行銷，進行宣傳、廣告
    ，以招攬買主之情形（例如在網路上或通訊軟體「LINE」群
    組，發布銷售毒品之訊息以求售），因銷售毒品之型態日新
    月異，尤以現今網際網路發達，透過電子媒體或網路方式宣
    傳販毒之訊息，使毒品之散布更為迅速，依一般社會通念，
    其惡性已對於販賣毒品罪所要保護整體國民身心健康之法益
    ，形成直接危險，固得認開始實行足以與販賣毒品罪構成要
    件之實現具有必要關聯性之行為，已達著手販賣階段；然行
    為人意圖營利而購入毒品後，在尚未尋找買主前，即為警查
    獲，既未對外銷售或行銷，難認其意圖營利而購入毒品之行
    為，與該罪之構成要件實現具有必要關聯性，即非屬著手販
    賣之行為，應僅成立意圖販賣而持有毒品罪。至於行為人意
    圖營利，因買主之要約而購入毒品，或先向不特定人或特定
    多數人行銷後，再購入毒品等情形，就其前後整體行為以觀
    ，前者已與可得特定之買方磋商，為與該買方締約而購入毒
    品行為，已對販賣毒品罪所保護之法益形成直接危險，與銷
    售毒品之實現具有必要關聯性；後者則與意圖營利購入毒品
    後，對不特定人或特定多數人行銷之情形無異，均已達販賣
    毒品罪之著手階段，自不待言。綜上，行為人意圖營利而購
    入毒品，在尚未尋找買主前，即為警查獲，其主觀上雖有營
    利之意圖，客觀上亦有購入毒品之行為，但其既未對外銷售
    ，亦無向外行銷之著手販賣行為，自難認已著手實行販賣毒
    品，應論以意圖販賣而持有毒品罪(最高法院號109年度台上
    大字第4861號裁定要旨參照)。經查，被告於本院審理時供
    稱，購入毒品後尚未找到買主，打算買完之後再聯絡買家等
    語在卷(見本院卷第194頁、第196頁)。另依卷存證據，僅足
    以認定被告具營利意圖向「宗龍」購買附表編號1至3所示毒
    品，然無證據證明被告在購入前即已與特定或不特定對象議
    妥交易附表編號1至3所示毒品之條件，或有對外向特定或不
    特定對象廣告、銷售之行為，更未見被告於購入後，與特定
    對象聯繫交易事宜或向不特定對象行銷所購入附表編號1至3
    所示毒品之行為，故依被告供述及現存證據僅可認被告係購
    買上述第一、二、三級毒品後伺機販賣，購入前、後則尚未
    有對外行銷或販售等著手實行販賣毒品之跡證，即遭警查獲
    持有附表編號1至3所示毒品，依上開說明，被告持有附表編
    號1至3所示毒品，應僅論以意圖販賣而持有第一級、第二級
    、第三級毒品罪，尚難遽以販賣第一級、第二級、第三級毒
    品未遂罪相繩。
㈢、又販賣毒品或意圖販賣而持有毒品均係政府嚴予查緝之違法
    行為，且一般民眾亦普遍認知販賣毒品係非法交易，政府一
    向查禁森嚴並重罰不寬貸，衡諸常情，倘非有利可圖，絕無
    平白甘冒被嚴查重罰高度風險之理而持有毒品。而所謂「意
    圖」，即犯罪之目的，原則上不以發生特定結果為必要，即
    只須有營利之意圖為已足，而毒品可任意分裝或增減其份量
    ，販賣毒品之行為亦無一定之公定價格，每次買賣之價格隨
    供需雙方之資力或關係之深淺或需求之數量、貨源之充裕與
    否、販賣者或意圖販賣而持有毒品者對於資金需求殷切與否
    、對行情認知，以及政府查緝之態度，進而為各種風險評估
    ，機動的調整，有各種不同標準，並非一成不變。惟販賣者
    或意圖販賣而持有者謀取利潤方式，或有差異，其所圖利益
    為非法販賣之行為目的則屬相同。況且毒品之價格不低，取
    得不易，凡為販賣或意圖販賣而持有毒品之不法行為者，苟
    無利可圖，應無甘冒持有毒品遭查獲之極大風險，無端取得
    之理，是其有賺取利潤之意圖及事實，應屬符合論理法則且
    不違背社會通常經驗之合理判斷。由被告於本院審理時供稱
    ，預計全部毒品賺3萬元來販賣一語(見本院卷第196頁)，顯
    見被告具販賣扣案毒品以營利之意圖甚明。
㈣、綜上所述，被告意圖販賣而持有附表編號1至3所示第一級、
    第二級、第三級毒品犯行事證明確，洵堪認定，自應依法論
    科。
四、論罪科刑之理由：
㈠、按行為後法律有變更者，適用行為時之法律，但行為後之法
    律有利於行為人者，適用最有利於行為人之法律，刑法第2
    條第1項定有明文。查被告行為後，毒品危害防制條例業經
    總統於109年1月15日華總一義字第10900004091號令修正公
    布，另增列第9條第3項之規定，自109年7月15日起施行。經
    查，被告所為於毒品危害防制條例修正施行前，意圖販賣而
    持有附表編號2所示含第二級、第三級毒品之咖啡包，為含
    有2種以上毒品成分，依修正後毒品危害防制條例第9條第3
    項另增列：「犯前5條之罪而混合二種以上之毒品者，適用
    其中最高級別毒品之法定刑，並加重其刑至2分之1。」然修
    正前並無此加重規定，足見修正後之毒品危害防制條例第9
    條第3項顯不利於被告，自無適用之餘地。另被告意圖販賣
    而持有附表編號2所示咖啡包犯行，所為係犯毒品危害防制
    條例第5條第2項、第3項之意圖販賣而持有第二級、第三級
    毒品罪，及持有附表編號3所示愷他命犯行，所為係犯毒品
    危害防制條例第5條第3項之意圖販賣而持有第三級毒品罪，
    其中意圖販賣而持有第三級毒品罪法定刑為「3年以上10年
    以下有期徒刑，得併科新臺幣300萬元以下罰金」，該罪規
    定雖未修正，但因被告意圖販賣附表編號2、3所示第三級毒
    品而持有之數量已逾20公克以上，依修正前毒品危害防制條
    例第11條第5項規定：「持有第三級毒品純質淨重二十公克
    以上者，處3年以下有期徒刑，得併科新臺幣30萬元以下罰
    金。」修正後則規定：「持有第三級毒品純質淨重五公克以
    上者，處2年以下有期徒刑，得併科新臺幣20萬元以下罰金
    。」修正後規定雖變更構成要件以擴張本罪處罰範圍，但亦
    降低其法定最高刑度，本案經整體觀察適用之結果，以修正
    後規定對被告較為有利，故其持有附表編號2、3所示第三級
    毒品部分依刑法第2條第1項但書規定，均應依修正後之規定
    論處。
㈡、從而，被告向「宗龍」購入扣案如附表編號1至3所示第一、
    二、三級毒品後，既尚未著手販賣，核被告所為，係犯毒品
    危害防制條例第5條第1項、第2項、第3項意圖販賣而持有第
    一級毒品罪、意圖販賣而持有第二級毒品罪、意圖販賣而持
    有第三級毒品罪。被告持有第一級毒品海洛因純質淨重10公
    克以上、持有第二級毒品甲氧基甲基安非他命、持有第三級
    毒品氯乙基卡西酮、3,4-亞甲基雙氧苯基二甲胺丁酮、愷他
    命純質淨重均5公克以上之低度行為，分別為其意圖販賣而
    持有第一級、第二級、第三級毒品之高度行為所吸收，均不
    另論罪。被告所犯意圖販賣而持有第一級毒品罪、意圖販賣
    而持有第二級毒品罪、意圖販賣而持有第三級毒品罪等3罪
    間，係以一行為同時觸犯數罪名之想像競合犯，應依刑法第
    55條前段規定，從一重之意圖販賣而持有第一級毒品罪處斷
    。
㈢、被告前因持有第三級毒品純質淨重20公克以上案件，經臺灣
    屏東地方法院以104年度審易字第65號判決處有期徒刑4月確
    定，並於104年10月8日易科罰金執行完畢等情，有臺灣高等
    法院被告前案紀錄表在卷可佐，其於有期徒刑執行完畢後，
    5年以內故意再犯本件有期徒刑以上之罪，依刑法第47條第1
    項之規定，為累犯。司法院釋字第775號解釋文揭示：刑法
    第47條第1項規定：「受徒刑之執行完畢，或一部之執行而
    赦免後，5年以內故意再犯有期徒刑以上之罪者，為累犯，
    加重本刑至二分之一。」有關累犯加重本刑部分，不生違反
    憲法一行為不二罰原則之問題。惟其不分情節，基於累犯者
    有其特別惡性及對刑罰反應力薄弱等立法理由，一律加重最
    低本刑，於不符合刑法第59條所定要件之情形下，致生行為
    人所受之刑罰超過其所應負擔罪責之個案，其人身自由因此
    遭受過苛之侵害部分，對人民受憲法第8條保障之人身自由
    所為限制，不符憲法罪刑相當原則，牴觸憲法第23條比例原
    則。於此範圍內，有關機關應自本解釋公布之日起2年內，
    依本解釋意旨修正之。於修正前，為避免發生上述罪刑不相
    當之情形，法院就該個案應依本解釋意旨，裁量是否加重最
    低本刑。又依上述解釋理由書之說明，所謂「一律加重最低
    本刑，致個案過苛部分，不符憲法罪刑相當原則及比例原則
    」之情形，應是指「因累犯加重之規定致無法處以最低法定
    本刑，使行為人所受之刑罰超過其所應負擔罪責」之個案（
    最高法院109年度台上字第714號刑事判決參照）。本案被告
    構成累犯之前案亦係非法逾量持有第三級毒品犯行，與本案
    在罪質上相仿，且被告原僅犯非法逾量持有第三級毒品犯行
    ，竟在前案執行完畢後，除依舊非法逾量持有第三級毒品外
    ，更進一步違犯罪質更重之意圖販賣而持有第一、二、三級
    毒品罪，是依累犯加重並未使其應負擔刑罰超過其罪責之情
    形，仍應適用刑法第47條第1項累犯之規定，除最重本刑無
    期徒刑依法不得加重外，就有期徒刑及罰金刑部分，均加重
    其刑。
㈣、按刑法第59條所規定之酌量減輕其刑，必其犯罪另有特殊之
    原因、環境或背景，在客觀上足以引起一般之同情，且於法
    律上別無其他應減輕或得減輕其刑之事由，認即予以宣告法
    定最低度刑猶嫌過重者，始有其適用。至被告之家庭情況、
    犯罪動機、目的等犯罪情節，以及犯罪後態度等事項，僅屬
    刑法第57條所定在法定刑範圍內量刑時應予審酌之事項，茍
    非其犯罪具有特殊原因、環境或背景，在客觀上足堪憫恕者
    ，尚難適用刑法第59條酌量減輕其刑之規定(最高法院110年
    度台上字第3115號、第3116號判決要旨參照)。本件被告經
    查扣之附表編號1所示第一級毒品海洛因，驗餘淨重達132.6
    1公克，純質淨重亦有109.99公克，純度高達82.3%；附表編
    號2所示咖啡包含有第二級毒品成分及多種第三級毒品成分
    ，驗餘淨重高達480.45公克，第二、三級毒品純質淨重分別
    合計為4.81公克、33.69公克、14.44公克，另附表編號3所
    示第三級毒品驗餘淨重為47.3公克，純質淨重計39.81公克
    ，純度高達83%，可見被告所持有毒品數量甚多，且純度不
    低，對社會治安潛在危害甚高。衡以被告於本院審理時復供
    稱其預計將扣案毒品售出後之利潤為3萬元，原擬賺取之利
    潤不可謂不多，且被告先前已因持有逾量毒品而經判處徒刑
    並執行完畢，對於相關之毒品處罰規定知之甚詳，猶漠視法
    令，購入大量毒品伺機販賣牟利，殊值非議，依卷內事證，
    亦未顯示被告是因為特殊環境或原因才為本件犯行，故其犯
    罪動機及犯罪情狀在客觀上並無足以引起一般同情之處，是
    被告所為上開犯行，本為立法者制定處罰之犯罪，法院若無
    堪予憫恕、情輕法重之特殊事由，不應任意跳脫法定刑之範
    圍而侵害立法權之範疇，予以適用刑法第59條之規定酌減其
    刑，併此敘明。至於辯護人主張本件原判決及本院前審判決
    均以被告係犯意圖販賣第一級毒品未遂罪論處有期徒刑8年1
    0月，而最高法院發回更審意旨認被告僅係涉犯意圖販賣而
    持有毒品罪，罪質較原判決及本院前審判決為輕，原判決及
    本院前審判決以被告涉犯販賣第一級毒品未遂罪論罪後，科
    刑時認被告有情輕法重之情形，適用刑法第59條規定予以酌
    減，本案發回更審後僅論被告意圖販賣而持有毒品罪，以被
    告持有毒品數量雖稍多，但與大毒梟相比仍有顯然區隔，依
    毒品危害防制條例第5條論處10年以上有期徒刑仍然過重，
    且按不利益變更禁止原則，不宜判處較原判決或本院前審判
    決更重之刑，而應有刑法第59條規定之適用云云。惟由被告
    上訴或為被告之利益而上訴者，第二審法院不得諭知較重於
    原審判決之刑，刑事訴訟法第370條第1項前段定有明文，此
    即學理上所稱之「不利益變更禁止原則」，旨在確保被告或
    為被告之利益而上訴之人，不致因其正當行使上訴權利以循
    求救濟，反而經上訴審法院諭知較重於原審判決所處之刑，
    俾落實憲法所揭櫫訴訟權保障之實質內涵及二重危險禁止之
    理念。而在被告上訴或為被告之利益而上訴之場合，倘因原
    審判決適用法條不當而經撤銷者，即無上開原則之適用，此
    為同法第370條第1項但書之例外規定。原判決認被告所為係
    犯毒品危害防制條例第4條第1項、第2項、第3項意圖販賣附
    表編號1、2所示第一級、第二級、第三級毒品未遂罪及同條
    例第11條第5項持有附表編號3所示第三級毒品純質淨重20公
    克以上之罪，然被告應係意圖販賣而持有附表編號1至3所示
    第一級、第二級、第三級毒品罪，業如前述，是原判決認定
    事實有誤，亦有上述適用法條不當之情形，應予撤銷改判以
    資糾正，而有刑事訴訟法第370條第1項但書規定之適用，自
    得對被告量處較第一審判決更重之刑（含主刑、從刑及緩刑
    之宣告），而不受上述條文前段不利益變更禁止原則之限制
    。再者，本案被告犯罪情節，並無任何情堪憫恕之情事，論
    罪之法條最輕本刑僅10年以上有期徒刑亦較原判決論罪之法
    條最輕本刑為無期徒刑或按未遂減輕後仍應判處15年以上有
    期徒刑已大幅減輕，而原判決依未遂減輕後，再按刑法第59
    條規定酌減被告之刑是否妥適，以被告犯案情節，仍有值得
    斟酌之處，難以因此據為拘束本院量刑之理由，衡酌被告本
    案持有毒品數量之多及預期販售利潤之豐，難認有情輕法重
    之情事，已如前述，辯護人以上開理由主張應依刑法第59條
    規定酌減其刑，顯不可採。
㈤、辯護人又主張本案與被告於另案即臺灣臺中地方法院107年度
    訴字第2583號刑事判決(以下稱另案)認定之事實：被告於10
    7年5月14日下午5時許，在雲林縣○○市「○○汽車旅館」附近
    ，自真實姓名年籍不詳，綽號「阿龍」之友人處受讓另案判
    決附表一編號1所示之毒品甲基安非他命，作為「阿龍」向
    其借款30萬元之擔保，嗣被告基於販賣甲基安非他命以營利
    之犯意，於107年7月初某日，欲販售上開甲基安非他命予綽
    號「姐仔」之人，為在場埋伏之警員當場查獲而販賣未遂，
    另案被告所犯販賣第二級毒品未遂罪，經法院判處罪刑確定
    ，現已執行中。對照本案檢察官起訴及另案確定判決所認定
    之事實，本案與另案所查獲之毒品，均係被告於107年5月14
    日下午5時至6時許，在「○○汽車旅館」外，向綽號「阿龍」
    又稱「宗龍」、「龍哥」之成年人取得，取得毒品時間、地
    點相同，對象同一，顯係同時、同地，以一刑為同時取得數
    種毒品，應論以想像競合犯，另案既已判決確定，本案應依
    刑法第302條第1款規定諭知免訴云云。惟按刑事訴訟法第30
    2條第1款規定，案件曾經判決確定者，應諭知免訴之判決，
    此項訴訟法上所謂一事不再理之原則，關於單純一罪、實質
    上一罪或裁判上一罪之同一案件，固均有其適用；惟如其犯
    罪類型因行為具有反覆、繼續之特質，基於避免過度評價之
    原則而得評價為包括一罪，然究非可不問個案之主觀犯意、
    客觀行為態樣等情況，一律俱認成立包括一罪而僅受一次評
    價。故法院應就行為人主觀上是否自始即具有單一（概括）
    犯意，各次行為客觀時空關係是否密切銜接，並參酌社會通
    常健全觀念，認屬包括一罪為合理適當者，始足當之，否則
    仍應依實質競合之數罪關係加以分論併合處罰。尤以犯罪行
    為一旦經警查獲後，行為人反社會性及違法性既已具體表露
    ，其更應藉此產生對於法律非難性之應有認識，依社會通念
    亦當期許其自我檢束不再犯罪。從而，原包括一罪之犯行理
    當至此即告終止，縱客觀上係再持續實行同類犯罪，仍應認
    其主觀上顯係另行起意而為，上述應僅受一次評價之法律上
    罪刑亦已完畢，自不得再包括地併論以一罪(最高法院110年
    度台上字第1563號判決要旨參照)。本案被告於107年5月17
    日下午3時許，為警在「○○汽車旅館」其所投宿之000室查獲
    持有附表所示物品，並未查獲另案扣得之甲基安非他命毒品
    ，則另案查扣之甲基安非他命有4包，驗餘淨重合計高達997
    .19公克，數量甚多，體積甚大，何以未於本案搜索時發現
    ，不無可疑，更何況被告自始至終均未供稱本案購買毒品時
    ，除附表所示毒品外，同時購買另案查扣之甲基安非他命，
    則被告另案查扣之甲基安非他命是否與本案為同時間向同一
    人購買而持有，與本案意圖販賣而持有毒品罪間是否具有想
    像競合關係，尚非無疑。縱另案查扣之甲基安非他命係與附
    表所示毒品為同一時間，向同一來源購買而同時持有之，然
    被告本案為警查獲時，依前揭說明被告反社會性及違法性既
    已具體表露，原包括一罪之犯行理當至此即告終止，被告嗣
    於107年7月9日欲將另案查扣甲基安非他命出售他人，其行
    為時間與本案被告為警查獲時間相距已久，且已覓得買主準
    備進行交易，犯罪行為態樣與本案顯然不同，縱客觀上後案
    有再持續實行同類犯罪之情形，仍應認其主觀上顯係另行起
    意而為，原持有甲基安非他命犯行應與本案同時持有附表所
    示毒品而僅受一次評價之法律上罪刑，亦於本案為警查獲當
    時已完畢，自不得再將另案販賣第二級毒品未遂犯行包括地
    併與本案意圖販賣而持有毒品犯行論以一罪甚明，故辯護人
    此部分主張亦難憑採。
五、撤銷改判之理由:
㈠、原判決以被告本案係犯販賣第一級毒品未遂罪，事證明確，
    而予論罪科刑，固非無見。惟查：本件被告所為，係犯意圖
    販賣而持有附表編號1至3所示之第一、二、三級毒品罪，業
    如前述，且被告於本院審理時，已就檢察官起訴之全部犯行
    坦白認罪，並供稱所購買的全部毒品均打算要販賣(見本院
    卷第196頁)等語明確，原審竟認定被告持有附表編號1、2所
    示毒品除犯販賣第一級、第二級、第三級毒品未遂罪外，另
    被告持有附表編號3所示愷他命係為供己施用，僅犯毒品危
    害防制條例第5條持有第三級毒品純質淨重20公克以上罪，
    其認事用法，容有未洽。被告以其本案所為不能論以販賣第
    一、二、三級毒品未遂罪，原判決認事用法有違誤為由，提
    起上訴，指摘原判決不當，為有理由，且原判決另有上開可
    議之處，即屬無可維持，應由本院予以撤銷改判，以期適法
    。　　　
㈡、本院審酌被告前有贓物、偽造文書印文、行使偽造特種文書
    、違反毒品危害防制條例等案件，有臺灣高等法院被告前案
    紀錄表在卷可參，素行不佳，明知毒品對身體健康之危害及
    國家對於杜絕毒品犯罪之禁令，而施用毒品者不只殘害自身
    ，甚可能因此散盡家財，或為籌措買毒費用鋌而走險屢屢犯
    罪，造成之社會問題尤大於施用者本身所受之毒害，竟為謀
    求一己私利，購入大量毒品準備販賣，實應予嚴正非難；惟
    被告所購入毒品尚未流出市面，即時為警查獲，對於社會治
    安及國民健康之危害非鉅，且犯後初始未能坦然面對所為犯
    行，仍於警詢、偵訊、原審及本院前審審理與本院準備程序
    時避重就輕，一再否認犯行，犯後態度難認良好，惟於本院
    審理時終能坦認錯誤，已見悔意，暨被告自陳國中畢業，智
    識程度不高，未婚，育有1名未成年子女，與子女、女友、
    父母同住，從事園藝工作，每月收入約4萬元，有正當工作
    與合法收入，及其他一切情狀，量處有期徒刑11年。另因原
    審就被告本案犯行，有如前述因適用法條不當而經撤銷之情
    形，本院就其犯行雖諭知較重於原判決之刑度，如前所述並
    不違反刑事訴訟法第370條不利益變更禁止之規定，併此敘
    明。
㈢、沒收部分:
１、按查獲之第一、二級毒品及專供製造或施用第一、二級毒品
    之器具，不問屬於犯罪行為人與否，均沒收銷燬之，毒品危
    害防制條例第18條第1項前段定有明文。扣案如附表編號1 
    所示之粉塊狀物經檢出含第一級毒品海洛因成分；如附表編
    號2所示咖啡包內有含前述第二、三級毒品成分，因已經混
    合而難以僅將第二級毒品析離，且析離亦無實益，故將每一
    咖啡包應視為一個整體，將如附表編號1、2所示第一、二級
    毒品均依毒品危害防制條例第18條第1項前段規定諭知沒收
    銷燬。另盛裝上開毒品之包裝袋，以現今所採行之鑑驗方式
    ，其上仍會殘留微量毒品，無法完全析離，應整體視為查獲
    之第一級、第二級毒品，併予諭知沒收銷燬之。至鑑驗過程
    中所費失之毒品，既已鑑驗用罄滅失，自無庸宣告沒收銷燬
    之。
２、另按毒品危害防制條例第2條第2項規定，毒品依其成癮性、
    濫用性及對社會危害性分為四級，並就製造、運輸、販賣、
    意圖販賣而持有、以非法方法使人施用、引誘他人施用及轉
    讓不同品項之毒品等行為，分別定其處罰。至施用或持有第
    三、四級毒品，因其可罰性較低，故未設處罰之規定，僅就
    施用或持有第一、二級毒品科以刑罰。惟鑑於第三、四級毒
    品均係管制藥品，特於同條例第11條之1明定無正當理由，
    不得擅自持有；第18條第1項中段復規定查獲之第三、四級
    毒品，無正當理由而擅自持有者，沒入銷燬之。從而，依同
    條例第18條第1項中段應沒入銷燬之毒品，專指查獲施用、
    持有第三、四級毒品而言；倘係查獲製造、運輸、販賣、意
    圖販賣而持有、以非法方法使人施用、引誘他人施用或轉讓
    第三、四級毒品，既屬同條例相關法條明文規定處罰之犯罪
    行為，即非該條項應依行政程序沒入銷燬之範圍。又同條例
    第19條第1項所定「供犯罪所用或因犯罪所得之物」，係指
    犯第4條至第9條、第12條、第13條或第14條第1項、第2項之
    罪所用或所得之物，不包括毒品本身在內，是尚不得援用此
    項規定為第三、四級毒品之沒收依據。以犯第4條第3項販賣
    第三級毒品罪為例，第三級毒品本身為其販賣之標的，非屬
    供「販賣第三級毒品所用之物」；必係遂行販賣該毒品使用
    之物，始屬「供犯罪（犯第4條第3項之販賣第三級毒品罪）
    所用之物」，其理至明。又同條例對於查獲之製造、運輸、
    販賣、意圖販賣而持有、以非法方法使人施用、引誘他人施
    用及轉讓第三、四級毒品之沒收，並無特別規定，如其行為
    已構成犯罪，則該毒品即屬不受法律保護之違禁物，應回歸
    刑法之適用，依刑法第38條第1項之規定沒收之（最高法院9
    6年度台上字第884號、98年度台上字第6117號判決意旨參照
    ）。是被告意圖販賣而持有扣案如附表編號3所示含第三級
    毒品愷他命成分之晶體或顆粒，而犯毒品危害防制條例第5
    條第3項之罪，已如前述，則扣案如附表編號3所示愷他命即
    屬違禁物，依前揭說明，應按刑法第38條第1項規定諭知沒
    收，另包裝夾鏈袋1個，係供包裹上開愷他命之用，縱將上
    開毒品取出，勢仍有微量毒品沾附其上無法完全析離，自應
    與上開毒品同視併依刑法第38條第1項之規定宣告沒收。至
    送驗用罄之愷他命，客觀上業已滅失，即不為沒收之諭知，
    附此敘明。
３、又犯第4條至第9條、第12條、第13條或第14條第1項、第2項
    之罪者，其供犯罪所用之物，不問屬於犯罪行為人與否，均
    沒收之；供犯罪所用、犯罪預備之物或犯罪所生之物，屬於
    犯罪行為人者，得沒收之，但有特別規定者，依其規定，毒
    品危害防制條例第19條第1項、刑法第38條第2項定有明文。
    經查扣案附表編號6②所示銀色電子磅秤1臺，被告供稱為「
    宗龍」所給予，購入毒品時有用於量秤如附表所示之毒品（
    見本院卷第196頁），應依毒品危害防制條例第19條第1 項
    規定宣告沒收。
４、其餘如附表編號4所示現金62,900元係被告所有，供其私人使
    用，並非販賣毒品之所得；附表編號5所示K盤為供其施用愷
    他命所用之工具；附表編號6①所示電子磅秤2臺，為被告所
    有但未供本案犯罪所用；附表編號7所示電話3支並未供本案
    犯罪聯絡之用；附表編號8所示研磨機1臺為供其研磨愷他命
    所用之物；附表編號9所示夾鏈袋1大包，係供被告攜帶毒品
    外出所用之物，業據被告於原審或本院審理時供承在卷（見
    原審卷第264至268頁、第283頁；本院卷第194頁、第196頁
    ），卷內亦無其他證據足資證明上開物品與本案被告意圖販
    賣而持有附表編號1至3所示毒品之犯行有關，依有利被告認
    定之原則，不予宣告沒收。
六、依刑事訴訟法第369條第1項前段、第364條、第299條第1項
    前段，毒品危害防制條例第5條第1項、第2項、第3項、第18
    條第1項前段、第19條第1項，刑法第2條第1項、第11條前段
    、第55條、第47條第1項、第38條第1項，判決如主文。
本案經檢察官黃玥婷提起公訴，檢察官趙中岳到庭執行職務。
中　　華　　民　　國　　110 　年　　10 　　月　　27 　日
                  刑事第六庭    審判長法　官  張瑛宗
                                      法　官  林逸梅
                                      法　官  李秋瑩
以上正本證明與原本無異。
如不服本判決應於收受送達後20日內向本院提出上訴書狀，其未
敘述上訴理由者，並得於提起上訴後20日內向本院補提理由書（
均須按他造當事人之人數附繕本）「切勿逕送上級法院」。
　　　　　　　　　　　　　　　　　　　書記官  劉紀君
中　　華　　民　　國　　110 　年　　10　　月　　27　　日
附錄本案論罪科刑法條全文
毒品危害防制條例第5條
意圖販賣而持有第一級毒品者，處無期徒刑或10年以上有期徒刑
，得併科新臺幣7百萬元以下罰金。
意圖販賣而持有第二級毒品者，處5年以上有期徒刑，得併科新
臺幣5百萬元以下罰金。
意圖販賣而持有第三級毒品者，處3年以上10年以下有期徒刑，
得併科新臺幣3百萬元以下罰金。
意圖販賣而持有第四級毒品或專供製造、施用毒品之器具者，處
1年以上7年以下有期徒刑，得併科新臺幣1百萬元以下罰金。

附表：扣案物    編號      名稱 數量            備註  1 第一級毒品海洛因 1包 ①檢品外觀：粉塊狀 ②驗餘淨重：132.61公克 ③驗前純質淨重：109.99公克（純度82.30 ％）  2 咖啡包（均含第二級毒品甲氧基甲基安非他命、第三級毒品氯乙基卡西酮、3,4-亞甲基雙氧苯基二甲胺丁酮、甲苯基乙基胺戊酮、3,4-亞甲基雙氧苯基乙基胺戊酮） 190 小包 ①檢品外觀：均為金/ 白色外包裝，內含白、褐色粉末及少量淡橙色顆粒 ②驗餘淨重：經隨機抽驗鑑定合計480.45公克。 ③驗前純質淨重：　甲氧基甲基安非他命合計4.81公克、氯乙基卡西酮合計33.69 公克、3,4-亞甲基雙氧苯基二甲胺丁酮合計14.44 公克  3 第三級毒品愷他命 1包 ①檢品外觀：淡褐色晶體及褐色顆粒 ②驗餘淨重：47.3公克 ③驗前純質淨重：39.81 公克（純度約83％）  4 現金62,900元 1,000元59張、500元6 張、100元9 張 無證據證明與本案有關，不沒收。  5 K盤 1個 無證據證明與本案有關，不沒收。 6① 電子磅秤 2臺 為被告所有，無證據證明與本案有關，不沒收。 6② 電子磅秤 1臺 銀色被告稱為「宗龍」所給予，沒收。  7 iPHONE手機 3支 分別搭配0000000000號SIM卡、0000000000號SIM卡、無搭配使用SIM卡，均與本案無關，不沒收。  8 研磨機 1臺 無證據證明與本案有關，不沒收。  9 夾鏈袋 1大包 無證據證明與本案有關，不沒收。